臺灣高等法院刑事判決
110年度上訴字第116號
上  訴  人  
即  被  告  王逸祥




指定辯護人  楊嘉馹律師（義務辯護律師）
上列上訴人因違反毒品危害防制條例等案件，不服臺灣新北地方
法院109年度訴字第986號，中華民國109年12月3日第一審判決（
起訴案號：臺灣新北地方檢察署109 年度偵字第147 號），提起
上訴，本院判決如下：
    主  文
上訴駁回。
    事  實
一、甲○○基於持有爆裂物之犯意，於民國108 年12月10日前某
    時，自露天拍賣網站不詳賣家處購得具有殺傷力之爆裂物1
    枚，而未經許可持有之。嗣為警於同年12月10日晚間9 時10
    分許，在新北市○○區○○路0 段000 號前查獲，並當場扣
    得該爆裂物1 枚，始悉上情。
二、甲○○與真實姓名年籍不詳、通訊軟體「LINE BAND 」、「
    LINE」暱稱「呼呼大使」（起訴書誤載為「呼叫大師」）、
    「樂天天」之人（均無證據證明為未滿18歲之人）共同基於
    販賣第二級毒品以營利之犯意聯絡，由「呼呼大使」於108
    年12月5 日凌晨2 時8 分許，在網路聊天室「執樂園」刊登
    內容為「# 超值新品，一台32000 」之販賣毒品訊息，而為
    執行網路巡邏之警員發現，該警員遂喬裝買家，於同年月10
    日晚間7 時22分許，與「呼呼大使」約定以新臺幣（下同）
    1 萬8,000 元之代價，購買第二級毒品甲基安非他命17.5公
    克，並依「呼呼大使」之指示，將「樂天天」設為「LINE」
    好友，「樂天天」隨後於同晚8 時4 分許，以其正在宜蘭，
    不便出面為由，而將暱稱「查無此人」之甲○○及喬裝之警
    員加入「LINE」群組聊天室中，由甲○○持用IPHONE 7行動
    電話（含門號0000000000〈起訴書誤載為「0000000000」〉
    號SIM 卡1 枚）與喬裝之警員相約在新北市○○區○○路0
    段000 號前交易。嗣甲○○即駕駛車牌號碼000-0000號自用
    小客車，於同晚9 時10分許抵達上址，將甲基安非他命1 包
    （淨重17.4392 公克、驗餘淨重17.3893 公克）交予喬裝之
    警員後，即為警方表明身分當場逮捕，並扣得上開甲基安非
    他命1 包及行動電話1 支，因而未遂。
三、案經新北市政府警察局新莊分局報告臺灣新北地方檢察署檢
    察官偵查起訴。
    理  由
一、證據能力
　　刑事訴訟法第159 條之5 第1 項規定，被告以外之人於審判
    外之陳述，雖不符前4 條之規定，而經當事人於審判程序同
    意作為證據，法院審酌該言詞或書面陳述作成時之情況，認
    為適當者，亦得為證據。本案認定犯罪事實所引用被告甲○○
    以外之人於審判外之陳述，業經當事人於原審及本院審判程
    序同意作為證據，本院審酌前揭陳述作成時之情況，認以之
    作為證據應屬適當，依上開規定，均有證據能力。
二、認定犯罪事實所憑之證據及理由
　　上開犯罪事實，迭據被告於偵查、原審及本院審判中均坦承
    不諱（109 年度偵字第147 號卷〈下稱偵卷〉第19至26、95至
    96頁、原審卷第63、104 頁、本院110年1月27日審判程序筆
    錄），並有新北市政府警察局新莊分局福營派出所警員108 
    年12月10日職務報告、同分局搜索、扣押筆錄及扣押物品目
    錄表、「LINE BAND 」及「LINE」對話之譯文及翻拍照片、
    查獲現場及扣案物照片、臺北榮民總醫院109 年2 月11日北
    榮毒鑑字第C0000000-Q號毒品純度鑑定書、同院109 年2 月
    12日北榮毒鑑字第C0000000號毒品成分鑑定書、內政部警政
    署刑事警察局109 年7 月15日刑偵五字第1093400279號鑑驗
    通知書、同局109 年4 月29日刑鑑字第1088027884號鑑定書
    、同局109 年6 月17日刑鑑字第1090029107號鑑定書附卷可
    稽（偵卷第31至32、37至41、53至70、123 至124 、157 至
    174 頁），且有上開爆裂物1 枚、甲基安非他命1 包及行動
    電話1 支扣案可佐，足認被告之自白與事實相符，可予採信
    。又販賣毒品係違法行為，向為政府查禁森嚴，倘非有利可
    圖，本無甘冒重罰風險之理，被告亦已於警詢時供承：如本
    次販賣成功，可獲利1,000 元等語（偵卷第25頁），足見其
    主觀上確有營利之意圖。綜上所述，本案事證明確，被告犯
    行堪以認定，應依法論科。
三、論罪科刑
  ㈠被告行為後，毒品危害防制條例第4 條第2 項、第17條第2項
    規定，業於109 年1 月15日修正公布，並於同年7 月15日生
    效施行，茲比較如下：
  ⒈修正前毒品危害防制條例第4 條第2 項規定為「製造、運輸
    、販賣第二級毒品者，處無期徒刑或7 年以上有期徒刑，得
    併科新臺幣1 千萬元以下罰金」，修正後則規定為「製造、
    運輸、販賣第二級毒品者，處無期徒刑或10年以上有期徒刑
    ，得併科新臺幣1 千5 百萬元以下罰金」，兩相比較後，可
    知新法係將法定刑「7 年以上有期徒刑，得併科新臺幣1 千
    萬元以下罰金」部分，提高為「10年以上有期徒刑，得併科
    新臺幣1 千5 百萬元以下罰金」，並無較有利於行為人之情
    形。
  ⒉修正前毒品危害防制條例第17條第2 項規定為「犯第4 條至
    第8 條之罪於偵查及審判中均自白者，減輕其刑」，修正後
    則規定為「犯第4 條至第8 條之罪於偵查及歷次審判中均自
    白者，減輕其刑」，兩相比較後，可知新法係將「審判中」
    自白部分，擴張為「歷次審判中」均自白，顯然更為嚴格，
    並無較有利於行為人之情形。
  3.綜合上開比較新舊法之結果後，本案應適用修正前毒品危害
    防制條例第4 條第2 項、第17條第2 項規定。
  ㈡核被告如犯罪事實欄一所為，係犯槍砲彈藥刀械管制條例第7
     條第4 項之非法持有爆裂物罪；如犯罪事實欄二所為，係
    犯修正前毒品危害防制條例第4 條第6 項、第2 項之販賣第
    二級毒品未遂罪。被告意圖販賣而持有第二級毒品之低度行
    為，為其販賣第二級毒品未遂之高度行為吸收，不另論罪。
  ㈢被告與「呼呼大使」及「樂天天」就犯罪事實欄二所示之犯
    行，有犯意聯絡及行為分擔，應論以共同正犯。
  ㈣被告所犯上開2 罪，犯意各別，行為互殊，應予分論併罰。
  ㈤被告已著手於販賣甲基安非他命之犯行，惟因買家係警員喬
    裝，並無購買毒品之真意，致未能如預期完成交易，為未遂
    犯，爰依刑法第25條第2 項規定，按既遂犯之刑減輕其刑。
  ㈥被告於偵查及審判中均自白上開販賣第二級毒品未遂之犯行
    ，應依修正前毒品危害防制條例第17條第2 項規定減輕其刑
    ，並依法遞減之。至被告之辯護人於原審及本院審理時雖請
    求就被告所犯之販賣第二級毒品未遂罪，依刑法第59條規定
    酌減其刑，惟此部分已依法遞減其刑，尚難認有何情輕法重
    之處，自無再予酌減之必要，附此敘明。
  ㈦被告非法持有具有殺傷力之爆裂物，固屬不該，惟其持有之
    數量僅有1 枚，復無證據可認其係意圖供自己或他人犯罪之
    用而持有，顯與自製爆裂物用以危害他人之情形有別，是本
    院認倘科以法定最低度刑，仍有情輕法重之憾，在客觀上應
    堪憫恕，爰就被告如犯罪事實欄一所示犯行，依刑法第59條
    規定酌減其刑。
四、原審認被告罪證明確，適用槍砲彈藥刀械管制條例第7 條第
    4 項，修正前毒品危害防制條例第4 條第6 項、第2 項、第
    17條第2 項，毒品危害防制條例第18條第1 項前段、第19條
    第1 項，刑法第11條、第2 條第1 項前段、第28條、第25條
    第2 項、第59條、第42條第3 項前段、第51條第5 款、第38
    條第1 項之規定，及審酌被告漠視法令禁制，未經許可持有
    具殺傷力之爆裂物，又為圖1,000 元之不法所得，即漠視毒
    品之危害性，共同將甲基安非他命販賣予警員喬裝之買家，
    所為均無足取，惟念被告始終坦承全部犯行，犯後態度尚稱
    良好，兼衡其犯罪之動機、目的、手段、所持有爆裂物及販
    賣第二級毒品之數量、智識程度、素行及生活狀況等一切情
    狀，分別量處如原判決主文所示之刑，並就併科罰金刑部分
    ，諭知易服勞役之折算標準，另就所處有期徒刑部分，定應
    執行刑有期徒刑4年2月。復說明：㈠扣案之爆裂物1 枚，屬
    違禁物，應依刑法第38條第1 項規定宣告沒收。㈡扣案之甲
    基安非他命1 包（淨重17.4392 公克、驗餘淨重17.3893 公
    克，為本案查獲之第二級毒品，除檢驗用罄部分外，應依毒
    品危害防制條例第18條第1 項前段規定宣告沒收銷燬。另包
    裝上開毒品之外包裝袋1 個，因其上殘留之毒品難以析離，
    且無析離之實益及必要，應視同毒品，併予沒收銷燬。㈢扣
    案之IPHONE 7行動電話（含門號0000000000號SIM 卡1 枚）
    1 支，係供被告犯本案販賣第二級毒品未遂罪所用之物，應
    依毒品危害防制條例第19條第1 項規定宣告沒收。其認事用
    法均無違誤，量刑亦屬妥適，被告上訴意旨就販賣第二級毒
    品未遂罪部分，請求再依刑法第59條減輕其刑；就非法持有
    爆裂物罪部分，請求從輕量刑云云，均無理由，其訴應予駁
    回。
據上論斷，應依刑事訴訟法第368條，判決如主文。
本案經檢察官鄭龍照到庭執行職務。
中　　華　　民　　國　　110 　年　　2 　　月　　24　　日
                  刑事第十六庭  審判長法　官  葉騰瑞
                                      法　官  陳芃宇
                                      法　官  莊明彰
以上正本證明與原本無異。
如不服本判決，應於收受送達後20日內向本院提出上訴書狀，其
未敘述上訴之理由者並得於提起上訴後20日內向本院補提理由書
（均須按他造當事人之人數附繕本）「切勿逕送上級法院」。
                                      書記官  蘇佳賢
中　　華　　民　　國　　110 　年　　2 　　月　　24　　日
附錄：本案論罪科刑法條全文
槍砲彈藥刀械管制條例第7條
未經許可，製造、販賣或運輸制式或非制式火砲、肩射武器、機
關槍、衝鋒槍、卡柄槍、自動步槍、普通步槍、馬槍、手槍或各
類砲彈、炸彈、爆裂物者，處無期徒刑或7 年以上有期徒刑，併
科新臺幣3 千萬元以下罰金。
未經許可，轉讓、出租或出借前項所列槍砲、彈藥者，處無期徒
刑或5 年以上有期徒刑，併科新臺幣1 千萬元以下罰金。
意圖供自己或他人犯罪之用，而犯前二項之罪者，處死刑或無期
徒刑；處徒刑者，併科新臺幣5 千萬元以下罰金。
未經許可，持有、寄藏或意圖販賣而陳列第1 項所列槍砲、彈藥
者，處5 年以上有期徒刑，併科新臺幣1 千萬元以下罰金。
意圖供自己或他人犯罪之用，以強盜、搶奪、竊盜或其他非法方
法，持有依法執行公務之人所持有之第1 項所列槍砲、彈藥者，
得加重其刑至二分之一。
第1 項至第3 項之未遂犯罰之。
修正前毒品危害防制條例第4條
製造、運輸、販賣第一級毒品者，處死刑或無期徒刑；處無期徒
刑者，得併科新臺幣 2 千萬元以下罰金。
製造、運輸、販賣第二級毒品者，處無期徒刑或 7 年以上有期
徒刑，得併科新臺幣 1 千萬元以下罰金。
製造、運輸、販賣第三級毒品者，處 7 年以上有期徒刑，得併
科新臺幣 7 百萬元以下罰金。
製造、運輸、販賣第四級毒品者，處 5 年以上 12 年以下有期
徒刑，得併科新臺幣 3 百萬元以下罰金。
製造、運輸、販賣專供製造或施用毒品之器具者，處 1 年以上
7 年以下有期徒刑，得併科新臺幣 1 百萬元以下罰金。
前五項之未遂犯罰之。